臺灣高等法院臺南分院刑事判決　　　　　九十一年度上易字第二八四號　Ａ
　　　上　訴　人
　　　即　被　告　甲　○　○
右上訴人即被告因竊盜案件，不服臺灣雲林地方法院九十年度易字第七九一號中華民
國九十一年一月八日第一審判決（起訴案號：臺灣雲林地方法院檢察署九十年度偵字
第四二四一號），提起上訴，本院判決如左：
      主      文
上訴駁回。
      事      實
一、甲○○意圖為自己不法所有，於民國（下同）九十年十月十七日下午五時前之某
    時，在雲林縣四湖鄉崙南村鹽水十八號牛欄處，竊取丙○○持有之黃牛一隻（價
    值約新台幣四萬元），得手後據為己有，並暫將牛隻藏放在雲林縣四湖鄉羊調村
    某甘蔗園內。同日下午五時許，甲○○至乙○○（業經原審判刑確定）位於雲林
    縣四湖鄉三姓村二四號住處，向乙○○表明願以新台幣（下同）三千元代價，約
    使乙○○運載該牛至甲○○位於嘉義縣住處。乙○○因知甲○○前有不良犯罪紀
    錄，且又係夜間搬運牛隻，已懷疑該牛隻係屬來路不明之贓物，本不願答應，惟
    因禁不住甲○○一再商請，且念及甲○○係昔日獄中老友，又因乙○○不知情之
    妻子吳黃烏妲要求前往載牛賺錢，乙○○即基於搬運贓物之犯意，同意運載牛隻
    。同日晚間九時許，甲○○騎乘機車在前引導，乙○○駕駛無車牌之自小貨車跟
    隨在後，同至上開甘蔗園處，由乙○○將該牛隻贓物搬運回其上開住處。乙○○
    小憩後，於次日（十月十八日）凌晨二時許，駕駛上開自小貨車搭載甲○○，搬
    運上開牛隻贓物前往甲○○住處。嗣於同日凌晨三時三十分許，上開自小貨車行
    經雲林縣水林鄉雲一五三號公路項王廟附近，為警發現形跡可疑而當場逮捕乙○○，同車之甲○○則下車趁隙逃逸。
二、案經雲林縣警察局北港分局報告臺灣雲林地方法院檢察署檢察官偵查起訴。
      理      由
一、訊據上訴人即被告甲○○（下稱被告）對右揭犯罪事實矢口否認，辯稱：九十年
    十月十七日晚上至次日凌晨三點多，我在灣南村二一七號租處與友人在賭博、泡
    茶，下午刑事組打電話給我叫我去說明，派出所說我穿的鞋子就是作案的鞋子，
    後來鞋子被扣案，我與警察到現場發現還有另外一雙鞋子，不是一支，乙○○是
    因為借錢借不到才誣賴我云云。惟查：
（一）被告右開竊盜之犯罪事實，業據為被告搬運牛隻之原審同案被告乙○○迭於警
      訊、偵查中、原審審理及本院訊問時均供稱明確（見警訊卷第一頁、第二頁背
      面、偵查卷第十七頁背面、原審卷第四二頁、本院卷九十一年四月二日訊問筆
      錄第三頁、第四頁），且乙○○陳稱伊年紀大了，眼睛看不到，不會去偷等情
      可據；而本件係將該牛隻載往被告途中為警查獲，亦迭經乙○○指訴甚詳，與
      證人吳黃烏妲於警訊及原審審理中所述乙○○係受雇載運之情節相符，證人吳
      黃烏妲並於原審當庭指認被告無訛，其與乙○○復對被告甲○○商請僱用搬運
      牛隻之過程堅指不移（見偵查卷第四七頁背面警訊筆錄、原審卷第四四頁）。
      而該牛隻係丙○○失竊一節，亦據被害人丙○○於警訊中指陳甚明，並有贓物
      領據、牛隻及車輛照片等在卷可參。被告乙○○於偵查中並指稱：遇到警察時
      ，甲○○叫我加速逃逸，我說老車跑不動，停車後甲○○從右手邊開車門下車
      就逃跑了，現場上遺留一雙甲○○的拖鞋在車旁，警察將拖鞋踢旁邊，等警察
      要找那雙拖鞋時才發現拖鞋不見了等語，核與夜晚發覺載送牛隻可疑之證人張
      誌成即查獲之警員於偵查中所證述查獲經過相符，被告乙○○、證人張誌成亦
      均於偵查中指證被告甲○○為警移送地檢署偵辦時所穿之拖鞋，即為現場遺留
      之拖鞋無誤（見偵查卷第二一頁正反面）。又該拖鞋於查獲時為警察盧裕星踢
      入旁邊大水溝內，嗣後盧裕星前往查看，發現該拖鞋已不見，而被告甲○○為
      警移送時所穿之拖鞋內外側均沾有泥土，且有水濕現象各情，為證人張誌成於
      偵查中證述屬實，並有上開拖鞋之照片、現場大水溝照片附卷可憑，扣案之上
      開拖鞋一雙足資佐證，均可明瞭現場逃逸之人，就是被告甲○○無疑。又警方
      於事後返回現場，發現大水溝內只有有拖鞋一支，而非一雙，且該支拖鞋並非
      被告甲○○所有乙情，亦有警方陳報之照片及其說明在卷可憑。則從被告甲○○於天色已暗之時間，始託請被告乙○○搬運牛隻之異常舉動，及被告甲○○
      逃避警方追查之各種行跡，可佐該牛隻確係被告甲○○不法取得，復參諸被告
      甲○○引導被告乙○○至偏僻之甘蔗園處搬運已置放在該處之牛隻，足認該牛
      隻確係被告甲○○所竊得，堪無疑義。
（二）被告甲○○固提出不在場辯詞，然其於偵查中對其於九十年十月十七日之行蹤
      先辯稱：我都在家中，中午十二時我與「坤海」、「玉瑩（榮）」、「茶古」
      四人泡茶至四、五時許，之後我在家吃飯到晚上七、八點，當時「王貴（桂）
      金」、「坤海」、「玉瑩（榮）」均在場，吃完飯後看電視，「王貴（桂）金
      」、「國仔」在外面泡茶，晚上九點多灣北村村長到我家泡茶泡到凌晨四時，
      當時「國仔」、「王貴（桂）金」、「村長」、「玉瑩（榮）」等人都在，從
      九點多泡茶泡到凌晨四時云云（見偵查卷第二十頁），而於原審審理中，其繼
      又辯稱：十月十七日我在我大哥王正富灣內住處，凌晨一點開始在他家殺豬，
      九點後睡覺，睡到中午十一、二點，之後去買豬，警察就來找云云，又改稱：
      十七日我在王正富家裡，沒有殺豬，跟很多人在一起，我睡到中午十一、二點
      起床，之後泡茶，和很多人泡茶，正名不知道，有一人綽號叫「阿順仔」，丁○○、戊○○有沒有去我不知道，應該有去云云，復又改稱：十月十七日我是
      在灣北村二六七之十一號黃玉榮租處，當日有丁○○、「阿順仔」、「德賢」
      、「黃玉榮」四個人在玩牌，十二點多他們玩完叫我起來泡茶，戊○○是凌晨
      三點多進來，沒有其他人在那裡云云（見原審卷第四０頁）。由上供述，被告
      甲○○對其於案發當日人在何處，不僅所供地點不一，在作何事，亦翻來覆去
      ，與誰同在，亦多有不同，顯是被告甲○○臨訟杜撰上開供詞，以致齟齬不一
      。
（三）證人丁○○雖於警訊中證述：十月十七日晚上十一時三十分我到灣內村二八０
      號，與黃玉榮、戊○○玩四色牌，是甲○○叫我去喝茶，甲○○在旁泡茶給我
      們喝等語，然於原審審理中卻又結稱：我因人不舒服走來走去，走去他家，是
      有個女生不知道是否叫黃玉榮在泡茶，我與那個女生在玩四色牌，只有我們二
      個玩，甲○○有無在那裡我沒有注意看，凌晨三點多我要離開時有看到甲○○
      出來喝茶，村長沒有在那裡，村長在田裡巡水等語，又改稱：村長有在他家的
      樣子，他在那裡喝茶，他走我不知道等語（見原審卷第四六頁、第四七頁）。
      且於本院陳明伊晚上九時許與黃玉榮及王桂金、戊○○在泡茶，後來玉榮提議
      打十胡，只有伊等三人在玩，戊○○喝了些茶就要去巡田先走了在三點多了，
      才有看到被告在玉榮家等情，顯見被告固偶而在黃玉榮家泡茶，直至三點多時
      突又見到被告等情，與被告確實之不在場證明有間。被告當時之行蹤，有段空
      白，確未為證人等明確知悉。是證人丁○○之證詞，並與被告甲○○上開供述
      不甚相符，自不足為有利被告甲○○之認定。又證人戊○○固亦於警訊中證述
      ：我於十月十七日晚上七時三十分許到灣北村八鄰二六七之十一號黃玉榮租處
      泡茶，當時在場還有丁○○、何智成、黃玉榮我們四人在玩牌，甲○○在隔壁
      房間睡覺，到十八日凌晨三時許，我們改泡茶，我去叫甲○○起來一起泡茶，
      當時丁○○、何智成、黃玉榮、甲○○四人在場，十月十七日晚上七時三十分
      至十八日凌晨三時四十分這段時間甲○○均在屋內沒離開云云，然其於原審審
      理及本院調查中結證稱：十月十七日傍晚時我去甲○○同居人黃玉榮住處泡茶
      ，八、九點離開，之後去巡水，回來經過甲○○家裡，甲○○叫我進去泡茶，
      喝一杯我就走了云云。亦可見證人戊○○對被告於何時段出現在黃玉榮住處，
      仍有深夜中一段空白等情，亦實無法澄清被告於十七日晚上九時以後至十八日
      凌晨之期間不在案發現場，不足採信。且為被告女友之證人黃玉榮於本院陳稱
      ：被告在伊住處，伊當晚七時許與王桂金、丁○○在泡茶、玩十胡，後來村長
      也來了，被告都與他哥哥在殺豬等情，顯見當晚並非一直留在黃玉榮住處，否
      則何以未與證人等一起泡茶、玩十胡。且證詞與村長之供詞亦有扞格。又另一
      證人何智成於警訊中已證稱：我沒有在場，無法作證等語。另證人涂義雄於原
      審審理中固附和被告之說法，證稱：二個月前那一天，我有看見乙○○還有另
      一人在甲○○家中，甲○○有拿錢借給另一人，乙○○說大小漢差那麼多，甲○○說沒錢給乙○○云云，惟此不僅為乙○○當庭否認，並供稱伊並未見過涂
      義雄，復當庭詰問證人涂義雄稱：我何時去借錢，和誰去等語，證人涂義雄竟
      答稱不知道等語，是以證人涂義雄證詞之語意，即非確實，又無從明確記憶所
      謂借錢之時間、經過，其證詞之可信度即甚為薄弱。況觀之乙○○之供述內容
      ，其對事情的經過及其內心歷程均完整且明確表達，且與現場狀況均相吻合，
      被告甲○○又係其昔日獄中好友，實難想見乙○○有意誣賴被告。再者，被告
      於警訊、偵查中從未供述乙○○挾怨誣陷之情事，其於偵查中更供稱乙○○與
      伊無仇恨，則其於原審審理中始編造乙○○的不是，又提出證人涂義雄之模糊
      證詞，顯係臨訟畏罪編串。從而證人戊○○、涂義雄之上開證詞，均無從採信
      。
（四）綜上所述，本件事證已明，被告所辯顯均係事後畏罪避就卸責之詞，不足為信
      ，其犯行洵堪認定，自應依法論科。
二、核被告所為，係犯刑法第三百二十條第一項之竊盜罪。原審依刑法第三百二十條
    第一項、第四十一條第一項前段，罰金罰鍰提高標準條例第一條前段、第二條，
    審酌被告於犯罪後又唆使乙○○犯罪，惡性已顯不淺及其犯罪目的、手段、所生
    危害、所得利益、及犯罪後態度了無悔意等一切情狀，量處有期徒刑六月，並諭
    知易科罰金之折算標準，以資懲儆。核其認事用法俱無不合，量刑亦稱妥適。被
    告上訴意旨猶執陳詞，空言指摘原判決違誤不當，請求撤銷原判決，並無可取，
    為無理由，應予駁回。
據上論結，應依刑事訴訟法第三百六十八條，判決如主文。
本案經檢察官洪泰文到庭執行職務。
中    華    民    國      九十一      年      五      月        八      日
                                  臺灣高等法院臺南分院刑事第三庭
                                      審判長法官  黃    崑    宗
                                            法官  葉    居    正
                                            法官  莊    俊    華
右正本證明與原本無異。
不得上訴。
                                      法院書記官  廖明    娟
中    華    民    國      九十一      年      五      月      十        日
